最高法院刑事判決　　　　　　一○○年度台上字第五六七五號
上　訴　人　蔡岳明
選任辯護人　陳勁宇律師
上列上訴人因違反毒品危害防制條例等罪案件，不服台灣高等法
院高雄分院中華民國一○○年七月十四日第二審判決（一○○年
度上訴字第七二○號，起訴案號：台灣高雄地方法院檢察署九十
九年度偵緝字第一九八五號），提起上訴，本院判決如下：　　 
    主  文
上訴駁回。
    理  由
一、販賣第二級毒品部分：
按刑事訴訟法第三百七十七條規定，上訴於第三審法院，非以判
決違背法令為理由，不得為之。是提起第三審上訴，應以原判決
違背法令為理由，係屬法定要件。如果上訴理由書狀並未依據卷
內訴訟資料，具體指摘原判決不適用何種法則或如何適用不當，
或所指摘原判決違法情事，顯與法律規定得為第三審上訴理由之
違法情形，不相適合時，均應認其上訴為不合法律上之程式，予
以駁回。又原判決究有無違法，與上訴是否以違法為理由係屬兩
事。本件原審經審理結果，認上訴人蔡岳明上開部分犯行明確，
因而維持第一審論處上訴人販賣第二級毒品（累犯）罪刑（處有
期徒刑七年六月）之判決，駁回上訴人該部分在第二審之上訴。
已綜核全部卷證資料，詳加斟酌論斷，敘明其所憑之證據及認定
之理由。並就上訴人所辯：楊凱勝當天係向其索討欠款，非向其
購買安非他命等語，認何以係諉卸刑責之飾詞，要無足採，俱依
卷存證據資料詳予指駁說明。從形式上觀察，並無違法情形存在
。上訴意旨仍執前詞置辯，係就原判決已調查說明之事項，任意
指摘，非合法之第三審上訴理由。另審理事實之法院，其認定被
告犯罪事實所憑之證據，並不以直接證據為限，間接證據亦包括
在內，凡綜合調查所得之各種直接及間接證據，本於推理之作用
得其心證，而為事實之判斷，若與事理無違，此項判斷即與完全
憑空推測迥異，自不容任意指為違法。原判決依憑上訴人之供述
，證人楊凱勝之證詞，卷附高雄醫學大學附設中和紀念醫院檢驗
報告，楊凱勝經警查獲，採尿送驗，呈甲基安非他命陽性反應之
高雄市立凱旋醫院濫用藥物尿液檢驗報告，扣案之第二級毒品甲
基安非他命一包等證據資料，本於推理之作用予以綜合判斷，以
楊凱勝於前往上訴人住處後，旋即於當日下午三時十分許在高雄
市酷酷龍遊藝場為警當場查獲其持有甲基安非他命毒品一包。而
上開毒品，經送高雄醫學大學附設中和紀念醫院檢驗結果，確屬
甲基安非他命成分。且楊凱勝經警查獲，採尿送驗，呈現甲基安
非他命陽性反應，足見楊凱勝供述內容非虛。況楊凱勝前往上訴
人住處之目的，並非追討債務，而係向上訴人拿取毒品，認上訴
人確曾售賣第二級毒品甲基安非他命一包與楊凱勝，至為灼然。
而該取捨論斷之理由，不悖於經驗法則及論理法則，核無違法之
處。上訴意旨徒憑其個人意見謂：上開證據均不足認定其係意圖
營利而售賣上開毒品與楊凱勝，且楊凱勝與其有債務糾紛，所為
供述係故為攀誣，況在上訴人住處亦查無常用於販賣毒品之夾鍊
袋或分裝工具等物，原判決僅憑楊凱勝之供述為唯一證據，以主
觀臆測之詞，論處其罪刑，採證違法並有判決理由不備之違疏云
云，亦與法律規定得為第三審上訴理由之違法情形，不相適合。
又同一證人前後供述證據彼此不能相容，則採信同一證人之部分
證言，乃法院取捨證據法理上之當然結果。倘部分證言係單純因
供述詳簡而有不同，或屬枝微末節，並不影響相關犯罪事實之認
定，雖未於判決內說明摒棄不採之理由，此判決不備理由之單純
訴訟程序瑕疵，依法自不得執為第三審上訴理由。原判決以證人
楊凱勝就當天前往上訴人住處，以新台幣（下同）一千元之價格
，購買第二級毒品甲基安非他命一包，並以先前上訴人積欠之借
款抵充本次買賣價金等基本犯罪事實，於警詢、偵查及第一審審
理中，先後供述均一致。復綜合卷內其他證據資料，本於自由心
證，認定上訴人確有本件犯行，此係原審採證認事職權之適法行
使。縱上開證人曾就其向上訴人購買毒品之次數及上訴人積欠其
借款究竟若干，先後為不同之陳述，然因屬枝微末節之事項，不
能推翻上開犯罪事實之認定，原判決未說明捨棄不採之理由，而
有微瑕，但於判決本旨既無影響，亦難執為適法之第三審上訴理
由。再刑事訴訟法所稱依法應於審判期日調查之證據，係指與待
證事實有重要關係，在客觀上顯有調查必要性之證據而言，故其
範圍並非漫無限制，必其證據與判斷待證事實之有無，具有關連
性，得據以推翻原判決所確認之事實，而為不同之認定，若僅係
枝節性問題，或所證明之事項已臻明瞭，當事人聲請調查之證據
，僅在延滯訴訟，甚或就同一證據再度聲請調查，自均欠缺其調
查之必要性，原審未為無益之調查，皆無違法可言。原判決依憑
上開證據資料，認定上訴人有本件販賣第二級毒品犯行，則上訴
人是否曾另以五百元之代價售賣第二級毒品甲基安非他命與楊凱
勝，尚與其有無本件犯行之待證事實無重要關係，在客觀上不具
調查之必要性，況上開事項亦不足以推翻原判決之結果，原審未
為無益之調查，難認有違背法令之處。至其餘上訴意旨，對原判
決究竟如何違背法令，未依卷內訴訟資料為具體之表明，徒憑己
意，就屬原審採證認事職權之適法行使，及原判決已經調查說明
事項，任意指摘為違法，或重為單純事實上之爭辯，均不足據以
辨認原判決已具備違背法令之形式要件。綜上所述，應認本件上
訴不合法律上之程式，予以駁回。
二、轉讓禁藥部分：
查第三審上訴書狀，應敘述上訴之理由，其未敘述者，得於提起
上訴後十日內補提理由書於原審法院，已逾上述期間，而於第三
審法院未判決前仍未提出上訴理由書狀者，第三審法院應以判決
駁回之，刑事訴訟法第三百八十二條第一項、第三百九十五條後
段規定甚明。本件上訴人轉讓禁藥部分，經原審審理結果，認上
訴人犯行明確，因而撤銷第一審關於民國九十九年四月十五日轉
讓禁藥部分之科刑判決，改判依想像競合犯之規定，從一重論處
上訴人犯轉讓禁藥未遂罪（累犯）罪刑；另維持第一審就關於九
十九年四月十四日轉讓禁藥部分，論處上訴人犯轉讓禁藥罪（累
犯）罪刑之判決，駁回上訴人該部分在第二審之上訴。上訴人不
服上開二部分之判決，於一○○年七月二十八日提起第三審上訴
，所敘述者，俱屬上述販賣第二級毒品部分之上訴理由，並未敘
述此二轉讓禁藥部分之理由，迄今逾期已久，於本院未判決前仍
未提出，依上開規定，此二轉讓禁藥部分之上訴自非合法，均應
予駁回。
據上論結，應依刑事訴訟法第三百九十五條，判決如主文。
中    華    民    國  一○○  年    十    月   十三   日
                      最高法院刑事第一庭
                          審判長法官  張  淳  淙  
                                法官  劉  介  民  
                                法官  蔡  彩  貞  
                                法官  許  錦  印  
                                法官  林  瑞  斌  
本件正本證明與原本無異
                                      書  記  官  
中    華    民    國  一○○  年    十    月   十八   日
                                                      Ｅ